【裁判字號】    96,簡上,123
【裁判日期】    971028
【裁判案由】    損害賠償
【裁判全文】
臺灣板橋地方法院民事判決             96年度簡上字第123號
上  訴  人  乙○○
訴訟代理人  吳慶隆律師
被  上訴人  甲○○○○○○○○
上列當事人間請求損害賠償事件，上訴人對於中華民國96年3 月
13日本院板橋簡易庭95年板簡字第6160號第一審判決提起上訴，
經本院於97年10月14日言詞辯論終結，判決如下：
    主    文
原判決廢棄。
被上訴人應給付上訴人新臺幣拾壹萬貳仟肆佰捌拾貳元，及自
民國九十七年八月二十二日起至清償日止，按週年利率百之五計
算之利息。
第一、二審訴訟費用由被上訴人負擔。
    事實及理由
甲、程序事項
    按訴狀送達後，原告不得將原訴變更或追加他訴，但擴張或
    減縮應受判決事項之聲明者，不在此限，民事訴訟法第446
    條第1 項但書、第255 條第1 項第3 款定有明文。查本件上
    訴人對被上訴人聲請發支付命令（95年度促字第49144 號）
    ，被上訴人已合法提起異議，依法視為起訴，其訴之聲明原
    請求被上訴人應給付上訴人180,000 元，及自民國95年7 月
    28日起至清償日止，按週年利率5 ％計算之利息。嗣於97年
    8 月18日另請求被上訴人應給付上訴人132,482 元，及自起
    訴狀繕本送達被上訴人翌日起至清償日止，按週年利率5 ％
    之利息。嗣於本院97年10月14日之言詞辯論期日又將上開遲
    延利息之起算日均更正為從97年8 月22日起算，並請求之金
    額並聲明如主文第2 項所示，上述聲明之變更僅係聲明之擴
    張或減縮，參酌上開說明，應予准許，合先敘明。
乙、實體事項
一、上訴人起訴主張：
  (一)上訴人因承攬訴外人神源佛具行之外牆整修工程，於95年4
    月間陸續向被上訴人訂購「伊斯漫企業有限公司」所生產「
    編號LC-347塑鋁板」（以下簡稱伊斯漫公司、系爭塑鋁板）
    。於施工完竣拆除塑鋁板包覆外膜時，尚無異樣，迭經月餘
    日照始發現顏色不均。是以，訴外人神源佛具行除扣留尾款
    ，還要求上訴人重新施作，致上訴人受有損害。
  (二)上訴人係依伊斯漫公司之貨樣，指定購買其所生產之系爭塑
    鋁板，然被上訴人所交付之系爭塑鋁板未有其保證之品質。
    依中華民國建築技術協會（以下簡稱建築技術學會）鑑定報
    告書所載，及證人丁○○之證詞，均足認被上訴人以其他仿
    冒或劣質品替代，此即不符合債之本旨所為之給付。此外，
    依臺北市室內設計裝修商業同業公會鑑定報告書鑑定結果所
    載「本案由現場的狀況推測，極有可能乃是因使用不同批號
    之兩批產品所致，而其中一批或因漆料本身成分的問題，或
    因噴塗烤漆時溫度控制的問題，或因產品品管的問題，乃導
    致本案產生的結果時可理解」，亦證明被上訴人所交貨樣，
    不具其保證與伊斯漫公司編號LC-347之同一品質。
  (三)本件上訴人交付品質有瑕疵之塑鋁板，造成業主神源佛具行
    店面牆壁外觀色差，經本院送請台北市室內設計裝修商業同
    業公會鑑定估算其修復費用為312,482 元之損害賠償金及其
    法定遲延利息（包含前揭180,000 之施工貨款），故上訴人
    請求被上訴人賠償上開金額洵屬有據，爰依民法第388 條、
    第345 條第1 、2 項、第360 條及第227 條第1 、2 項，請
    求被上訴人負物之瑕疵擔保及不完全給付之損害賠償責任。
二、被上訴人則以：
  (一)室內裝修用塑鋁板與室外裝修用塑鋁板其不同之處除厚度外
    主在油漆，前者表面係覆以聚酯漆塗烤，後者則以氟碳漆塗
    烤，氟碳漆防紫外線且保色性好，即使長期暴露顏色仍可保
    持不變，兩者所用油漆價格及成本相差甚鉅。上訴人明知被
    上訴人僅出售室內裝修用塑鋁板，卻故意安裝於外牆上，顯
    與產品用途不符，自不得向被上訴人主張瑕疵擔保責任。再
    者，上訴人於前揭鑑定要旨內自稱當時完工後拆除保護膜時
    ，並未發現顏色不均，惟至同年6 月後始發現異狀，現場鑑
    定結果經目視即可看出。
  (二)然前開鑑定結論第三點後段亦載明「一般材料短期（僅2 個
    月）內尚不致於退色，故可判斷色差並非施工造成，且與材
    料退色無關。由此鑑定結果可確認被告（即被上訴人）所提
    供之材料並無退色問題。」是以，若色差係通常檢查即能發
    現之瑕疵，縱依前開鑑定結果為兩種不同材質，抑或非上訴
    人所指定之LC-347系爭塑鋁板，則於拆除保護膜時即時發現
    並退回更換，又豈會在2 個月後始發現呢？是上訴人之主張
    與鑑定報告不相符，被上訴人並無重新提供一致性材料之必
    要性，其改善費用亦應由上訴人自行負擔。
  (三)又系爭塑鋁板厚度相差0.025 公釐，然所有產品尺寸均有公
    差，只要在公差範圍內即屬合格品，且同一張板子之厚度容
    許公差即不止0.025 公釐，隨便取樣測量即可證之，蓋不得
    以該厚度指責被上訴人。再者，是否有參雜其他品牌之塑鋁
    板，如何證明係被上訴人所提供？況施工現場所需材料不只
    22片，此由鑑定機關鑑定本案修復費用時用以估算之所需材
    料片數即可明瞭。
  (四)至塑鋁板之表面油漆係經高溫（約200 ℃左右）烘烤而成，
    短期內不可能有退色問題，可請鑑定機關提供相關實務經驗
    ，以驗證有無類似本案之案例。況會勘代表王進榮於鑑定時
    ，並未親眼目睹檢測取樣，且當時上訴人曾向鑑定人表示會
    將裁下餘料寄給鑑定人作鑑定，此點與鑑定人說法頗有出入
    ，如雙方於會勘時有當場取樣，何以會勘內容無該段紀錄等
    語置辯。
三、原審為上訴人全部敗訴之判決，上訴人仍不服，提起本件上
    訴，並聲明如主文第1 、2 項所示。被上訴人則聲明駁回上
    訴。
四、本件依民事訴訟法第463 條、第270 條之1 第1 項第3 款、
    第271 條之1 規定，整理並協議簡化爭點及不爭執事項後，
    兩造同意就本院於97年10月14日辯論程序中，兩造協議簡化
    之爭點為主張及辯論，依同法第270 條之1 第3 項之規定，
    本院僅須就兩造協議簡化之爭點為審究（見本院96年度簡上
    字第123 號卷第141頁）。茲兩造所不爭執事項如下：
  (一)上訴人因承攬訴外人神源佛具行之外牆整修工程，於95年4
    月6 日、10日、11日、13日陸續向被上訴人訂購伊斯漫公司
    所產「編號LC-347型塑鋁板」，即系爭塑鋁板共計22片。
  (二)前揭工程待施工完峻尚未拆除保護膜時，並未發現系爭塑鋁
    板有顏色不均之異樣。
  (三)對於臺北市室內設計裝修商業同業公會之鑑定報告稱估算修
    復費用為312,482元（包括前揭180,000元之施工貨款）。
五、本件上訴人主張被上訴人未提供其所指定購買由伊斯漫公司
    生產之「編號LC-347型」或與之有同一品質之塑鋁板，致上
    訴人受有損害。被上訴人則抗辯系爭塑鋁板並無顏色不均或
    退色等異樣，且上訴人已依通常之檢查未能發見瑕疵，即視
    為承認其所受領之物。是以，本件之爭點厥為被上訴人是否
    有可歸責之事由，致為不完全給付之情形？或依民法第360
    條規定負物之瑕疵擔保責任？經查：
  (一)按照貨樣約定買賣者，視為出賣人擔保其交付之標的物，與
    貨樣有同一之品質，民法第388 條定有明文。本件兩造就系
    爭塑鋁板之品質厚度雖未為任何書面約定，然依上訴人於原
    審所出具之估價單4 紙（參原審卷第36－39頁）可知，上訴
    人業已指定購買伊斯漫公司「編號LC-347型塑鋁板」共計22
    片，可認定兩造間有按照貨樣約定買賣之事實。是以，被上
    訴人所交付之塑鋁板當與伊斯漫公司「編號LC-347型塑鋁板
    」有同一品質，始可謂被上訴人即出賣人已完成契約義務，
    依債之本旨為給付。次按，出賣人就其交付之買賣標的物有
    應負擔保責任之瑕疵，其係於契約成立後始發生，且因可歸
    責於出賣人之事由所致者，則出賣人除負物之瑕疵擔保責任
    外，同時構成不完全給付之債務不履行責任，此有最高法院
    77年度第7 次民事庭會議決議(一)可資參照。因此，被上訴人
    是否未依債之本旨為給付，而應負物之瑕疵擔保責任，並同
    時構成不完全給付之債務不履行責任，當以被上訴人即出賣
    人有無具備可歸責於己之事由，及其瑕疵是否於契約成立後
    始發現為前提。
  (二)查被上訴人之會勘代表王進榮於鑑定會勘時自承「本件4/16
    送10片、4/10送5 片、4/11送5 片、4/13送2 片，分批送交
    ，LC347 是伊斯漫公司所訂編號，我們是伊斯漫公司的加工
    廠」等語（見中華民國建築技術學會鑑定書附件三會勘紀錄
    表），則被上訴人既為伊斯漫公司之加工廠，所生產及分批
    交付予上訴人之編號LC-347系爭塑鋁板，衡情應具有相同之
    品質。又依上開建築技術學會鑑定報告書，其鑑定結論載明
    ：「(一)經目視及以儀器檢驗結果認定該二種鋁複合板材料面
    材及背板，確屬不同色差，且厚度不同，其中較深色者，與
    型錄上之LC-347色澤相符，較淺色者則非型錄上之LC-347，
    應屬不同材質。…(三)本案應係供應商所提供之部分材料規格
    不符當時指定之LC-347型，依所提供之樣本，顯示該等材料
    係屬烤漆，且型錄上原註記適用範圍為『室內及店面裝修』
    ，縱使後來型錄加貼『本產品適宜室內裝潢』用，但一般材
    料短期（僅兩個月）內尚不致於退色，故可判斷色差並非施
    工造成，且與材料退色無關，應屬材料供應疏失」。
  (三)又系爭塑鋁板之鑑定人丁○○亦到院證稱：「到現在我還是
    認為同一個材料，如果要退色，就要全部退色，我們去量的
    時候厚不同，背板色也不同，我們認為是不同一批的材料所
    造成」（見同上卷第42-43 頁）。再者，依臺北市室內設計
    裝修商業同業公會鑑定報告書鑑定結果所載「本案由現場的
    狀況推測，極有可能乃是因使用不同批號之兩批產品所致，
    而其中一批或因漆料本身成分的問題，或因噴塗烤漆時溫度
    控制的問題，或因產品品管的問題，乃導致本案產生的結果
    時可理解」、「經吾人比對其他兩家廠牌塑鋁板（吉祥、華
    旗），均有與本案（伊斯漫）所供貨之相近色澤（棗紅色）
    ，憑肉眼即可看出兩者之色差與光澤度，因此錯用他牌的可
    能性極低，更何況任何廠牌之塑鋁板其表面均貼有一層施工
    保護膜，待完成後撕去即可，而保護膜上均印有廠牌之施工
    方向箭頭及MARK，故比較能判斷錯用他牌之可能性極低」，
    且被上訴人對本案送請臺北市室內設計裝修商業同業公會，
    亦未為反對之表示（見同上卷第74頁），復未再提出其他有
    利於己之事證以供本院審酌。從而，上訴人主張系爭塑鋁板
    之瑕疵，足認係被上訴人提供不同批號之兩批LC-347型塑鋁
    板所致，屬可歸責於被上訴人之事由，應屬足取。
六、被上訴人雖辯稱系爭塑鋁板並無瑕疵，否則經上訴人檢查後
    豈有不退貨之理。惟本院基於下列理由，認為被上訴人之抗
    辯並不足取，分述如下：
  (一)按所謂物之瑕疵係指存在於物之缺點而言。凡依通常交易觀
    念，或依當事人之決定，認為物應具備之價值、效用或品質
    而不具備者，即為物有瑕疵，且不以物質上應具備者為限。
    若出賣之特定物所含數量缺少，足使物之價值、效用或品質
    有欠缺者，亦屬之（最高法院73年台上字第1173號判例參照
    ）。換言之，買賣標的物是否屬於瑕疵，而應視其契約所約
    定之價值、效用或品質而定，如無特別約定，則以通常交易
    觀念為準。再者，買受人應按物之性質，依通常程序從速檢
    查其所受領之物。如發現有應由出賣人負擔保責任之瑕疵時
    ，應即通知出賣人。買受人怠於為前項之通知者，除依通常
    之檢查不能發現之瑕疵外，視為承認其所受領之物。不能即
    知瑕疵，至日後發現者，應即通知出賣人，怠於為通知者，
    視為承認其所受領之物，民法第356 條定有明文。
  (二)依建築技術學會鑑定報告書之鑑定結果所載「由於施工時材
    料分批進場（4 月6 日10片、4 月10日5 片、4 月11日5 片
    、4 月13日2 片），因材料外覆保護膜，無法即時確認材料
    色澤及規格」等文字以觀，本件所涉塑鋁板係分批交貨，且
    未除去外膜之情況下，上訴人應無法依通常程序從速檢查全
    部所購入之塑鋁板色澤是否相互一致。再者，證人即現場施
    工丙○○到院證稱：本件施工完成時，系爭塑鋁板之顏色並
    無異樣，且當時有保鮮膜貼住。證人戊○○亦證稱：施作時
    正面看都一樣，對於系爭塑鋁板之厚度，肉眼是無法辨識的
    等語以觀（見同上卷第39-41 頁），上訴人實無法於收受被
    上訴人交付之系爭塑鋁板時即時發現前揭瑕疵。
  (三)上訴人係分別於95年4 月間向被上訴人訂購系爭塑鋁板計22
    片，而上訴人於施工完竣拆除保護膜時，並未發現系爭塑鋁
    板有顏色不均之異樣等事實，此為兩造所不爭執，已如前述
    。而系爭塑鋁板係完工後經2 月餘始生退色現象，其於契約
    成立後始發現瑕疵。又證人丙○○到院證稱：發現系爭塑鋁
    板之上開瑕疵時，即聯絡上訴人到現場查看，被上訴人亦有
    到場等語以觀（見同上卷第40頁），足認上訴人發現前揭瑕
    疵，旋即通知被上訴人一同前往施工現場查看系爭塑鋁板，
    復於同年7 月18日向本院聲請核發支付命令，請求被上訴人
    賠償其損害，此有支付命令聲請狀在卷可證（見本院95 年
    度促字第49144 號卷第1 頁），顯見上訴人已依法盡其買受
    人之檢查通知義務。
七、至物之瑕疵擔保責任與不完全給付之債務不履行責任，其法
    律性質、構成要件及規範功能各不相同。而民法第360 條所
    為不履行的損害賠償包括瑕疵損害及瑕疵結果損害，而不完
    全給付債務不履行，則須以有可歸責於債務人的事由為必要
    ，其要件不同於民法第360 條，然二者得為競合。又請求權
    競合，指以同一給付目的的數個請求權併存，當事人得選擇
    行使之，其中一個請求權因目的達到而消滅時，其他請求權
    亦因目的達到而消滅；反之，就一個請求權因目的達到以外
    之原因而消滅時，則仍得行使其他請求權。被上訴人對於因
    系爭塑鋁板之瑕疵，致上訴人受有312,482 之損害既不爭執
    ，上訴人主張依民法第360 條、227 條之規定，請求被上訴
    人賠償上開損害賠償金，應屬足取。
八、綜上所述，系爭塑鋁板之瑕疵，既係被上訴人提供不同批號
    之兩批LC-347型塑鋁板所致，屬可歸責於被上訴人之事由，
    ，而上訴人則受有312,482 元之損失，二者間有相當因果關
    係存在。被上訴人則於本院言詞辯論終結前，並未提出有利
    於己之證據供本院審酌。原審未查上情逕於駁回上訴人之請
    求，恐有未當。故上訴人主張被上訴人應負物之瑕疵擔保及
    不完全給付之損害賠償責任，因視上訴人之主張而定，其中
    一個請求權因目的達到而消滅時，其他請求權亦因目的達到
    而消滅，並聲明如主文第1 、2 項所示原判決廢棄、被上訴
    人給付損害賠償金及法定遲延利息予上訴人，為有理由，應
    予准許。
九、至於被上訴人雖抗辯上訴人未支付上開買賣系爭塑鋁板之款
    項之事實，而上訴人亦不否認，然上訴人於本院言詞辯論終
    結前均未表示行使抵銷權或主張提起反訴，故本院對於被上
    訴人上開主張或抗辯，自無庸審酌，應由被上訴人另訴解決
    ，附此敘明。
十、據上論結，本件上訴為有理由，依民事訴訟法第436 條之1
    第3項 、第450條、第78條，判決如主文。
中    華    民    國    97    年    10    月    28    日
                  民事第二庭    審判長法  官  蕭胤瑮
                                      法  官  張筱琪
                                      法  官  吳振富
以上正本證明與原本無異。
不得上訴。
中    華    民    國    97    年    10    月    28    日
                                      書記官  李宏明


司法院資訊處製作；財團法人民間司法改革基金會備份。
